【裁判字號】    99,消債更,28
【裁判日期】    990507
【裁判案由】    更生事件
【裁判全文】
臺灣臺南地方法院民事裁定            99年度消債更字第28號
聲  請  人
即  債務人  甲○○○○○○
上列當事人因消費者債務清理事件聲請更生，本院裁定如下：
    主  文
聲請駁回。
聲請費用新臺幣壹仟元由聲請人負擔。
    理  由
一、按債務人不能清償債務或有不能清償之虞者，得依本條例所
    定更生或清算程序，清理其債務，消費者債務清理條例第 3
    條定有明文。又聲請更生或清算不合程式或不備其他要件者
    ，法院應以裁定駁回之，但其情形可以補正者，法院應定期
    間先命補正，復為同條例第 8條所明定。衡諸債之關係，係
    以當事人間之信賴關係為基礎，為社會經濟組織之重要支柱
    ，故當事人於以法律行為追求自己之利益之際，亦應顧及對
    方之利益，並考量債權債務在社會上之作用，本於誠實及信
    用之原則，行使債權及履行債務。是對於已陷入經濟上困境
    之消費者，若任其於惡性循環之債務窘境中生存，將衍生嚴
    重之社會問題，難以維持安定之社會經濟秩序，故為兼顧債
    權人、債務人雙方之利益，對陷於經濟上困境之消費者，乃
    允其於消費者債務清理條例施行後，得選擇以重建型之更生
    程序或清算型之清算程序清理其債務，藉以妥適調整債務人
    與債權人及其他利害關係人間之權利義務關係，保障債權人
    獲得公平受償，並謀求消費者經濟生活之重建復甦機會。惟
    若債務人履行債務並無困難，僅係為圖謀減免債務，而不為
    債務之履行，自有違債權契約為誠信契約之本旨。
二、本件聲請意旨略以：聲請人即債務人甲○○○○○○現任職
    於宏遠興業股份有限公司，每月薪資收入約新臺幣（下同）
    35,158元，除此薪資收入外，尚有土地3筆、存款5,205元，
    然累積債務總金額已達2,747,427元，而聲請人有不能清償
    債務之情事，前已提出債權人清冊，以書面向最大債權金融
    機構日盛商業銀行股份有限公司（下稱日盛商業銀行）請求
    共同協商債務清償方案，惟聲請人每月薪資扣除生活必要支
    出9,829元、父母扶養費各3,276元、二名子女扶養費各5,50
    0元後，無法負擔日盛商業銀行要求聲請人每月清償9,000元
    ，最大債權金融機構日盛商業銀行認定聲請人無法負擔任何
    還款條件，協商因而不成立，又其無擔保或無優先權之債務
    總額未逾1,200萬元，復未經法院裁定開始清算程序或宣告
    破產，為此，依消費者債務清理條例提出本件更生之聲請等
    語。
三、經查，本件聲請人前於消費者債務清理條例施行後，曾以書
    面向最大債權金融機構日盛商業銀行請求共同協商，於前置
    協商程序中，債權人日盛商業銀行所提出之還款方案有二：
    「180期，年利率0%，月付14,248元」、「月付9,000元，年
    利率0%，以兩階段方式簽約辦理，第一階段與債務人先簽約
    72期，1~72期以每月最低可還款金額分期償還，未付餘額則
    留在最後一期。最大債權金融機構應於最後一期到期前重新
    審核債務人之財務收支狀況，與債務人簽訂第二階段之清償
    方案」，然因聲請人表示方案一金額無法負擔，方案二期數
    太長，不願接受任一方案，因此日盛國際商業銀行以「無法
    負擔任何還款條件」為由，於97年10月24日出具前置協商不
    成立通知書與聲請人，經本院依職權取調本院97年度消債更
    字第1488號消債卷宗，核閱卷內前置協商不成立通知書、日
    盛國際商業銀行98年1月16日民事陳報狀，核屬相符，自堪
    信為真實。
四、聲請人雖主張其任職於宏遠興業股份有限公司，每月薪資收
    入約35,158元，惟聲請人每月薪資扣除生活必要支出、父母
    扶養費及子女扶養費後，無法負擔日盛國際商業銀行要求聲
    請人每月清償之9,000元，最大債權銀行日盛國際商業銀行
    認定聲請人無法負擔任何還款條件，協商因而不成立等語，
    然查：
(一)聲請人主張其任職於宏遠興業股份有限公司，每月薪資收入
    約35,158元云云，惟經本院依職權向聲請人任職之宏遠興業
    股份有限公司函詢關於聲請人97年1月迄今每月薪資為何，
    業據宏遠興業股份有限公司函覆結果：聲請人每月未遭強制
    扣薪前，應領薪資分別為：98年1月42,753元、98年2月39,6
    02元、98年3月45,747元、98年4月47,497元、98年5月43,22
    3元、98年6月38,455元、98年7月40,944元、98年8月46,208
    元、98年9月34,820元、98年10月35,450元、98年11月34,98
    3元、98年12月35,380元、99年1月35,094元、99年2月31,92
    4元，有該公司檢附之薪資明細表在卷可佐，則聲請人98年1
    月至99年2月平均月收入為39,434元【計算式：（42,753＋3
    6,602＋45,747＋47,497＋43,223＋38,455＋40,944＋46,20
    8＋34,820＋35,450＋34,983＋35,380＋35,094＋31,921）
    ÷14＝39,434，元以下四捨五入】，是聲請人陳報其每月收
    入僅約35,158元，顯與事實不符，則聲請人既未真實陳報其
    每月收入情形，已違真實陳報之義務。
(二)本件聲請人平均每月收入約39,434元，已如前述，扣除聲請
    人主張每月生活必要費用9,829元、父母扶養費各3,276元及
    二名未成年子女之扶養費5,500元，尚餘12,053元【計算式
    ：39,43 4－9,829－（3,276×2）－（5,500×2）＝12,053
    元】。綜觀聲請人之財產、收入資料、必要生活支出等情，
    聲請人應有能力償還債權人提出「月付9,000元，年利率0%
    ，以兩階段方式簽約辦理，第一階段與債務人先簽約72期，
    1~72期以每月最低可還款金額分期償還，未付餘額則留在最
    後一期。最大債權金融機構應於最後一期到期前重新審核債
    務人之財務收支狀況，與債務人簽訂第二階段之清償方案」
    ，聲請人捨此不為，卻於協商時以期數太長之原因，拒絕債
    權銀行提出之還款方案，聲請人目前收入狀況既足敷清償第
    一階段還款金額每月9,000元，則聲請人自當戮力還款，不
    得執此方案期數太長為由，而概稱其無能力繳納。是聲請人
    捨債權人所提出之「第一階段第1期至第72期，利率0%，每
    月還款9,0 00元」之還款方案不為，逕而聲請本件更生，亦
    非允當。
(三)再者，聲請人名下尚有土地3筆，且此3筆土地公告現值合計
    為2,059,182元，此有其提出之財產及收入狀況說明書附卷
    可稽，亦經本院依職權取調聲請人之稅務電子閘門財產所得
    調件明細表，核閱屬實，聲請人倘處分該3筆土地，足以清
    償聲請人本人之部分債務，亦能減輕聲請人每月還款之負擔
    ，更見本件聲請人實無不能清償債務之虞。
五、綜上所述，債務人既非不能清償債務或有不能清償之虞，其
    更生之聲請即不符消費者債務清理條例第3條所定要件，且
    上開欠缺又屬無從補正，依上開說明，自應駁回其更生之聲
    請，爰裁定如主文所示。
中    華    民    國    99    年    5     月    7     日
              民事第二庭    法      官  翁金緞
上為正本係照原本作成。
如不服本裁定，應於裁定送達後10日內，以書狀向本院提出抗告
，並繳納抗告費新臺幣1千元。
中    華    民    國    99    年    5     月    7     日
                            書  記  官  彭建山

司法院資訊處製作；財團法人民間司法改革基金會備份。
